【裁判字號】    97,訴,2126
【裁判日期】    970821
【裁判案由】    違反毒品危害防制條例
【裁判全文】
臺灣彰化地方法院刑事判決              97年度訴字第2126號
公  訴  人  臺灣彰化地方法院檢察署檢察官
被      告  甲○○
上列被告因違反毒品危害防制條例案件，經檢察官提起公訴（97
年度毒偵字第2540號），於本院準備程序中，被告就被訴事實為
有罪之陳述，經裁定改行簡式審判程序，本院判決如下：
    主  文
甲○○施用第一級毒品，累犯，處有期徒刑拾月。
    犯罪事實
一、甲○○曾因施用毒品案件，經本院裁定送觀察、勒戒後，認
    有繼續施用毒品之傾向，再經本院裁定令入戒治處所施以強
    制戒治，嗣經戒治所評定合格，認無繼續戒治之必要，由本
    院裁定停止戒治，於民國89年8 月4 日停止戒治，所餘戒治
    期間付保護管束，後經本院裁定撤銷停止戒治，續入戒治處
    所施以強制戒治，於91年11月26日執行完畢出監，並由本院
    以88年度少調字第836 號為不付審理裁定。復於強制戒治執
    行完畢後5 年內之92年間，因施用第一、二級毒品案件，經
    本院裁定令入戒治處所施以強制戒治，嗣因毒品危害防制條
    例於93年1 月9 日修正免予執行而出所，其刑責部分，則經
    本院以92年度訴字第1334號判決分別判處有期徒刑9 月、6
    月，合併定應執行刑有期徒刑1 年確定，並於94年6 月11日
    縮刑期滿執行完畢。又其於94年間，因施用第一、二級毒品
    案件，經臺灣南投地方法院以94年度訴字第780 號判決分別
    判處有期徒刑1 年2 月、6 月，合併定應執行有期徒刑1 年
    6 月確定；且於95年間，因竊盜案件，經同法院以95年度投
    刑簡字第222 號判決判處有期徒刑5 月確定。上開案件，並
    經同法院以96年度聲減字第236 號裁定各減刑為有期徒刑7
    月、3 月、2 月又15日，合併定應執行刑為有期徒刑11月確
    定，甫於96年7 月16日縮刑期滿執行完畢出監。詎其仍未戒
    除毒癮，復基於施用第一級毒品海洛因之犯意，於97年4 月
    22日上午9 時許，在其位於彰化縣彰化市○○路某友人住處
    ，以將海洛因置入針筒內摻水稀釋後注射血管之方式，施用
    第一級毒品海洛因1 次。嗣於97年4 月22日晚間8 時35分許
    ，因其為列管毒品人口，經通知其到場並採集其尿液送驗，
    結果呈嗎啡陽性反應，而查悉上情。
二、案經彰化縣政府警察局彰化分局報請臺灣彰化地方法院檢察
    署檢察官偵查起訴。
    理  由
一、按除被告所犯為死刑、無期徒刑、最輕本刑為3 年以上有期
    徒刑之罪或高等法院管轄第1 審案件者外，於前條第1 項程
    序進行中，被告先就被訴事實為有罪之陳述時，審判長得告
    知被告簡式審判程序之旨，並聽取當事人、代理人、辯護人
    及輔佐人之意見後，裁定進行簡式審判程序；除簡式審判程
    序及簡易程序案件外，第1 審應行合議審判，刑事訴訟法第
    273 條之1 第1 項、第284 條之1 分別定有明文。本件被告
    甲○○所涉係死刑、無期徒刑、最輕本刑為3 年以上有期徒
    刑之罪或高等法院管轄第1 審案件以外之罪，並於本院行準
    備程序時就被訴事實為有罪之陳述，本院合議庭依前揭規定
    ，經評議結果，裁定改由受命法官獨任行簡式審判程序。
二、上開犯罪事實，業據被告甲○○於本院審理時坦承不諱，又
    被告為警採集其尿液送驗結果，確呈嗎啡陽性反應，此有彰
    化縣警察局彰化分局委託檢驗尿液代號與真實姓名對照認證
    單及詮昕科技股份有限公司於97年5 月19日出具之尿液檢驗
    報告各1 紙附卷可稽，足徵被告之自白確與事實相符，堪以
    採信。本件事證明確，被告上開犯行洵堪認定，應依法論科
    。
三、按修正毒品危害防制條例就施用毒品者，僅於「初犯」及「
    5 年後再犯」二種情形，有其追訴條件之限制，即須於初犯
    經觀察、勒戒或強制戒治釋放後，5 年內均無施用毒品之行
    為，始能認其前所實施之觀察、勒戒或強制戒治已足遮斷毒
    癮，而得於5 年後再犯時，再予適用初犯之規定，重行觀察
    、勒戒等程序；倘5 年內已經再犯，被依法追訴處罰，縱其
    第3次（或第3次以上）施用毒品之時間在初犯釋放5 年以後
    ，即與「5年後再犯」之情形有別，且因已於「5年內再犯」
    ，顯見其再犯率甚高，原實施觀察、勒戒或強制戒治，已無
    法收其實效，而無5 年戒斷期之存在，自無再經觀察、勒戒
    及強制戒治之必要，應由檢察官逕行起訴，此有最高法院95
    年度臺非字第59、65號判決及同年度第7 次刑事庭會議決定
    足供參照。查本件被告前因施用毒品案件，經本院裁定送觀
    察、勒戒後，認有繼續施用毒品之傾向，再經本院裁定令入
    戒治處所施以強制戒治，嗣經戒治所評定合格，認無繼續戒
    治之必要，由本院裁定停止戒治，於89年8 月4 日停止戒治
    ，所餘戒治期間付保護管束，後經本院裁定撤銷停止戒治，
    續入戒治處所施以強制戒治，於91年11月26日執行完畢出監
    ，並由本院以88年度少調字第836 號為不付審理裁定。復於
    強制戒治執行完畢後5 年內之92年間，因施用第一、二級毒
    品案件，經本院裁定令入戒治處所施以強制戒治，嗣因毒品
    危害防制條例於93年1 月9 日修正免予執行而出所，其刑責
    部分，則經本院以92年度訴字第1334號判決分別判處有期徒
    刑9 月、6 月，合併定應執行刑有期徒刑1 年確定等情，有
    臺灣彰化地方法院檢察署刑案資料查註紀錄表及臺灣高等法
    院被告前案紀錄表各1 份在卷可考，則其再犯本件施用第一
    級毒品犯行，按諸前揭說明，即與5 年後再犯之情形有別，
    自應逕行追訴。
四、核被告甲○○所為，係犯毒品危害防制條例第10條第1 項之
    施用第一級毒品罪。被告持有第一級毒品進而施用，其持有
    第一級毒品之低度行為，應為其施用第一級毒品之高度行為
    吸收，不另論罪。末查被告曾因施用第一、二級毒品案件，
    經臺灣南投地方法院以94年度訴字第780 號判決分別判處有
    期徒刑1 年2 月、6 月，合併定應執行有期徒刑1 年6 月確
    定；且於95年間，因竊盜案件，經同法院以95年度投刑簡字
    第222 號判決判處有期徒刑5 月確定。上開案件，並經同法
    院以96年度聲減字第236 號裁定各減刑為有期徒刑7 月、3
    月、2 月又15日，合併定應執行刑有期徒刑11月確定，甫於
    96年7 月16日縮刑期滿執行完畢出監乙節，有臺灣高等法院
    被告前案紀錄表、臺灣彰化地方法院檢察署刑案資料查註紀
    錄表各1 份在卷可憑，其於有期徒刑執行完畢後，5 年內故
    意再犯本件有期徒刑以上之罪，為累犯，應依刑法第47條第
    1 項之規定加重其刑。爰審酌被告有多次施用毒品之前科，
    及其施用毒品之動機、目的、方法、不知珍惜身體、施用毒
    品所生危害，暨犯後坦承犯行之態度等一切情狀，量處如主
    文所示之刑，以示懲儆。
據上論斷，應依刑事訴訟法第273 條之1 第1 項、第299 條第1
項前段，毒品危害防制條例第10條第1 項，刑法第11條前段、第
47條第1 項，判決如主文。
本案經檢察官黃淑媛到庭執行職務。
中    華    民    國    97    年    8     月    21     日
                  刑事第一庭          法  官  郭麗萍
以上正本證明與原本無異。
如不服本判決，應於判決送達後10日內，向本院提出上訴書狀，
上訴書狀應「敘述具體上訴理由」，並按他造當事人之人數附繕
本。「切勿逕送上級法院」。
中    華    民    國    97    年    8     月    22    日
                                      書記官  吳冠慧
附錄本案論罪科刑法條全文：
毒品危害防制條例第10條
施用第一級毒品者，處 6 月以上 5 年以下有期徒刑。
施用第二級毒品者，處 3 年以下有期徒刑。


司法院資訊處製作；財團法人民間司法改革基金會備份。
